臺灣桃園地方法院民事簡易判決
110年度壢保險簡字第90號
原      告  富邦產物保險股份有限公司

法定代理人  羅建明  
訴訟代理人  陳銘鐘  
被      告  鑫美交通有限公司


法定代理人  蕭景行  
上列當事人間請求侵權行為損害賠償事件，本院於民國111年2月
21日言詞辯論終結，判決如下：
    主    文
一、被告應給付原告新臺幣（下同）292,800元，及自民國110年
    7月19日起至清償日止，按週年利率5％計算之利息。
二、原告其餘之訴駁回。
三、訴訟費用5,840元，由被告負擔3,167元，餘由原告負擔。
四、本判決原告勝訴部分得假執行。
    事實及理由
壹、程序事項
一、按民事訴訟法第255 條第1 項第3 款規定：「訴狀送達後，
    原告不得將原訴變更或追加他訴。但擴張或減縮應受判決事
    項之聲明者，不在此限。」
二、本件原告原起訴聲明為：「被告應給付原告638,910元，及
    自起訴狀繕本送達被告翌日起至清償日止，按週年利率5％計
    算之利息。」嗣原告於本院審理中就聲明事項，縮減聲明為
    ：「被告應給付原告54萬元及自起訴狀繕本送達被告翌日起
    至清償日止，按週年利率5％計算之利息。」（見本院卷第10
    8頁反面第8、9行）此係減縮應受判決事項之聲明，揆諸前
    揭法條規定，自應准許。
貳、實體事項
一、原告主張
　　訴外人邱垂定前受僱於被告，於108年12月17日13時47分許
    ，駕駛車牌號碼000-00 號營業大貨車（下稱肇事車輛），
    行經桃園市平鎮區快速路三段過P1251橋柱處，因未注意車
    前狀況，撞擊原告所承保，訴外人高嘉宏所有之車牌號碼00
    0-0000號自小客車（下稱系爭車輛）。經原告查證屬實後將
    系爭車輛報廢，並賠付2,129,700元。系爭車輛於事故發生
    前之市價為180萬元，以訴外人邱垂定應負擔3成之肇事責任
    ，向被告請求54萬元。爰依民法侵權行為及保險法第53條第
    1項規定，提起本件訴訟等語。並聲明：如上開縮減後訴之
    聲明。
二、被告答辯
　　本件訴外人邱垂定於事故當下被橋柱遮擋，無法看到系爭車
    輛，且原告主張系爭車輛價格過高。又原告請求金額應與肇
    事車輛修復費用抵銷等語。並聲明：原告之訴駁回。
三、本件原告主張之上開事實，除肇事責任及應賠償之金額外，
    業據其提出與所述相符之理賠申請書、估價單、車損照片及
    系爭車輛行車執照為證（見本院卷第15至42頁），並經本院
    調取桃園市政府警察局平鎮分局交通事故調查卷宗，核閱現
    場圖、調查事故報告表、交通事故照片及當事人談話紀錄表
    等資料附卷可佐（見本院卷第49至56頁）。且為被告所不爭
    執，堪信為真實。
四、原告復主張被告應賠償54萬元，為被告所否認，並以前詞置
    辯，是本件爭點厥為：（一）被告是否應負損害賠償責任？
    （二）訴外人高嘉宏是否與有過失？（三）被告得請求抵銷
    之金額若干？（四）原告得請求賠償之金額若干？茲分述如
    下：
（一）被告是否應負損害賠償責任？
    ⒈按民法第191 條之2 前段規定：「汽車、機車或其他非依
      軌道行駛之動力車輛，在使用中加損害於他人者，駕駛人
      應賠償因此所生之損害。」同法第188條第1項本文規定：
      「受僱人因執行職務，不法侵害他人之權利者，由僱用人
      與行為人連帶負損害賠償責任。」次按道路交通安全規則
      第93條第1項第1款本文規定：「行車速度，依速限標誌或
      標線之規定，無速限標誌或標線者，應依下列規定：一、
      行車時速不得超過五十公里。」同法第94條第3項前段規
      定：「汽車行駛時，駕駛人應注意車前狀況及兩車並行之
      間隔，並隨時採取必要之安全措施。」
    ⒉查事故地點並無速限標誌或標線，有現場照片在卷可參（
      見本院卷第50至53頁），是依上開規定，該處速限應為時
      速50公里。而訴外人邱垂定於警詢時陳稱：其行經事故地
      點時，車速約60公里，未發現系爭車輛而發生碰撞等語（
      見本院卷第55頁）；訴外人高嘉宏於警詢時陳稱：其當時
      迴轉往大溪，肇事車輛直行，兩車發生碰撞等語（見本院
      卷第54頁），兩者陳述大致相符。可知訴外人邱垂定於事
      故發生時超速行駛，且未注意系爭車輛正在迴轉而與系爭
      車輛發生碰撞，因而肇生本件事故。
    ⒊而依當時天氣晴，日間自然光線，柏油路面乾燥無缺陷亦
      無障礙物，視距良好等一切情狀，有現場照片在卷可參（
      見本院卷第50、51頁），並無不能注意之情事。訴外人邱
      垂定竟疏未注意而超速行駛並撞擊系爭車輛，其具過失甚
      明，桃園市政府車輛行車事故鑑定會桃市鑑0000000案鑑
      定意見書亦同此認定（下稱系爭鑑定書，見本院卷第10至
      12頁）。被告雖辯稱訴外人邱垂定當時被橋柱擋住視線等
      語。然依上開現場照片以觀，事故地點旁之橋柱前、後均
      開闊而無遮擋，尚難認橋柱可完全遮擋訴外人邱垂定之視
      線，以至於無法看見系爭車輛。被告又未提出其他證據證
      明於事故發生時訴外人邱垂定確實無法看見系爭車輛，是
      被告此部分抗辯，並不可採。
    ⒋又訴外人邱垂定上開過失行為與損害之發生兩者間並具相
      當因果關係，堪可認定。而訴外人邱垂定於本件事故發生
      時係受僱於被告，已如前述，是依前揭規定，被告自應就
      系爭車輛之損害，負侵權行為之損害賠償責任。
（二）訴外人高嘉宏是否與有過失？
    ⒈按民法第217條第1項規定：「損害之發生或擴大，被害人
      與有過失者，法院得減輕賠償金額，或免除之。」次按道
      路交通安全規則第106條第5款規定：「汽車迴車前，應暫
      停並顯示左轉燈光或手勢，看清無來往車輛，並注意行人
      通過，始得迴轉。」
    ⒉查訴外人高嘉宏於警詢時陳稱：其當時迴轉往大溪，肇事
      車輛直行，兩車發生碰撞等語（見本院卷第54頁）。可知
      訴外人邱垂定駕駛系爭車輛時，因未注意肇事車輛正在直
      行即逕行迴轉，與肇事車輛發生碰撞而肇生本件事故。
    ⒊而依當時天氣晴，日間自然光線，柏油路面乾燥無缺陷亦
      無障礙物，視距良好等一切情狀，有現場照片在卷可參（
      見本院卷第50、51頁），並無不能注意之情事。訴外人高
      嘉宏竟疏未注意肇事車輛而迴轉，足見訴外人高嘉宏與有
      過失甚明，系爭鑑定書亦同此認定（見本院卷第10至12頁
      ）。本院斟酌本件事故發生時雙方各項情狀，認本件事故
      之發生，訴外人邱垂定應負擔20％、訴外人高嘉宏應負擔8
      0％之過失責任。
（三）被告得請求抵銷之金額若干？
　　⒈被告請求權雖罹於時效，仍得主張抵銷
　　　⑴按民法第334條本文規定：「二人互負債務，而其給付種
        類相同，並均屆清償期者，各得以其債務，與他方之債
        務，互為抵銷。」同法第299條第2項規定：「債務人於
        受通知時，對於讓與人有債權者，如其債權之清償期，
        先於所讓與之債權或同時屆至者，債務人得對於受讓人
        主張抵銷。」同法第197條第1項規定：「因侵權行為所
        生之損害賠償請求權，自請求權人知有損害及賠償義務
        人時起，二年間不行使而消滅，自有侵權行為時起，逾
        十年者亦同。」同法第337條規定：「債之請求權雖經
        時效而消滅，如在時效未完成前，其債務已適於抵銷者
        ，亦得為抵銷。」
　　　⑵本件事故發生時為108年12月17日，是被告就肇事車輛之
        侵權行為損害賠償請求權時效，應至110年12月17日即
        屆滿而消滅。本件被告於111年2月21日言詞辯論期日，
        始就肇事車輛修復費用向原告主張抵銷（見本院卷第10
        8頁反面第21行），當時被告就肇事車輛之侵權行為損
        害賠償請求權時效雖已屆滿而消滅。然本件訴外人高嘉
        宏與被告間侵權行為損害賠償之債務，於事故發生時即
        已適於抵銷。是依上揭民法第299條第2項、第337條之
        規定，被告自仍得就肇事車輛修復費用，向自訴外人高
        嘉宏受讓侵權行為損害賠償債權之原告主張抵銷。
　　⒉被告得請求抵銷之金額
　　　⑴同法第213 條第1、3項規定：「負損害賠償責任者，除
        法律另有規定或契約另有訂定外，應回復他方損害發生
        前之原狀。第1項情形，債權人得請求支付回復原狀所
        必要之費用，以代回復原狀。」
　　　⑵查肇事車輛修理費用為84,000元，有統一發票及估價單
        在卷可參（見本院卷第77至81頁）。復依前述過失責任
        比例之認定，原告應負80％之過失，據此計算則被告得
        主張抵銷之金額即為67,200元【計算式：84,000×80％=6
        7,200】。
（四）原告得請求賠償之金額若干？
    ⒈按保險法第53條第1 項規定：「被保險人因保險人應負保
      險責任之損失發生，而對於第三人有損失賠償請求權者，
      保險人得於給付賠償金額後，代位行使被保險人對於第三
      人之請求權；但其所請求之數額，以不逾賠償金額為限。
      」次按民法第196條規定：「不法毀損他人之物者，被害
      人得請求賠償其物因毀損所減少之價額。」
    ⒉查被告就系爭車輛所受損害應負賠償責任。又原告就其承
      保之系爭車輛既已完成保險理賠，依保險法第53條第1 項
      規定代位請求被告賠償所受損害，洵屬有據，自應准許。
    ⒊次查系爭車輛於事故發生前之市價為180萬元，有桃園市汽
      車商業同業公會鑑價證明書在卷可參（見本院卷第101頁
      ）。復依前述過失責任比例之認定，被告應負20％之過失
      ，據此計算原告得請求之金額即為360,000元【計算式：1
      ,800,000×20％=360,000】。再扣除被告得主張抵銷之67,2
      00元，則原告得再向被告請求之金額即為292,800元。原
      告請求在此範圍內，為有理由，逾此部分之請求則屬無據
      。
五、末按民法第233條第1項規定：「遲延之債務，以支付金錢為
    標的者，債權人得請求依法定利率計算之遲延利息。第203
    條規定：「應付利息之債務，其利率未經約定，亦無法律可
    據者，週年利率為百分之5。」第229條第2項規定：「給付
    無確定期限者，債務人於債權人得請求時，經其催告而未為
    給付，自受催告時起，負遲延責任。其經債權人起訴而送達
    訴狀，或依督促程序送達支付命令，或為其他相類之行為者
    ，與催告有同一之效力。」查本件損害賠償債務，其給付並
    無確定期限，而本件起訴狀繕本係於110年7月8日寄存送達
    被告，有本院送達證書1份在卷可查（見本院卷第62頁），
    是被告應於110年7月19日起負遲延責任。
六、綜上所述，原告依侵權行為及保險代位之法律關係，請求被
    告給付292,800元，及自110年7月19日起至清償日止，按週
    年利率5 ％計算之利息，為有理由，應予准許。逾此部分之
    請求則無理由，應予駁回。
七、本件原告勝訴部分係就民事訴訟法第427條訴訟適用簡易程
    序所為被告敗訴之判決，爰依同法第389條第1項第3款之規
    定，職權宣告假執行。
八、本件事證已臻明確，兩造其餘主張陳述及所提之證據，經審
    酌均與本院前揭判斷無影響，毋庸一一論述，附此敘明。
九、訴訟費用負擔之依據：民事訴訟法第79條。並以原告縮減後
    訴之聲明，依職權確定訴訟費用額如主文第3項所示。
中　　華　　民　　國　　111 　年　　3 　　月　　11　　日
                    中壢簡易庭  法  官  周仕弘
以上為正本係照原本作成。
如不服本判決，應於送達後20日內，向本院提出上訴狀並表明上
訴理由，如於本判決宣示後送達前提起上訴者，應於判決送達後
20日內補提上訴理由書（須附繕本）。
中　　華　　民　　國　　111 　年　　3 　　月　　11　　日
                                書記官  巫嘉芸